臺灣新北地方法院刑事判決
110年度審訴字第1261號
公  訴  人  臺灣宜蘭地方檢察署檢察官
被      告  NGUYEN BA VINH（中文姓名：阮柏永）  





            NGUYEN KE LAP（中文姓名：阮計立)





上列被告等因偽造文書等案件，經臺灣宜蘭地方檢察署檢察官聲
請簡易判決處刑（110年度偵字第3104號），嗣經臺灣宜蘭地方
法院受理後，認不宜逕以簡易判決處刑（110年度簡字第466號）
，改依通常程序審理，並以110年度訴字第262號判決管轄錯誤，
移送本院，被告於本院準備程序中就被訴事實為有罪之陳述，經
本院合議庭裁定由受命法官獨任進行簡式審判程序，判決如下：
    主  文
NGUYEN BA VINH（阮柏永）犯行使偽造私文書罪，處有期徒刑貳
月，如易科罰金，以新臺幣壹仟元折算壹日。
NGUYEN KE LAP（阮計立）犯行使偽造私文書罪，處有期徒刑貳
月，如易科罰金，以新臺幣壹仟元折算壹日。緩刑貳年。
迪康牙醫診所病歷表患者簽名欄內偽造之「Lập」簽名壹枚沒收
；未扣案之犯罪所得新臺幣陸佰肆拾陸元沒收，於全部或一部不
能沒收或不宜執行沒收時，追徵其價額。
    事  實
一、NGUYEN BA VINH（中文姓名：阮柏永）、NGUYENY KE LAP（
    中文姓名：阮計立）均為來臺工作之越南籍移工，二人均明
    知NGUYEN BA VINH前因經原雇主通報連續3日曠職，遭內政
    部移民署撤銷其居留許可後，已無法使用先前申辦之健保卡
    就醫，理應自費就醫，不得享有健保醫事服務機構所提供之
    健保醫療服務，然因牙痛欲就醫，為節省NGUYEN BA VINH之
    就醫費用，NGUYEN BA VINH與NGUYEN KE LAP竟共同意圖為
    自己不法之所有，基於行使偽造私文書及詐欺得利之犯意聯
    絡，於民國110年4月6日，一同前往新北市○○區○○路0號1樓
    之迪康牙醫診所，由NGUYEN KE LAP提供自己之健保卡予NGU
    YEN BA VINH看診，NGUYEN BA VINH即持該健保卡冒用NGUYE
    N KE LAP之名義向迪康牙醫診所掛號、就診，並在迪康牙醫
    診所病歷表患者簽名欄內偽造「Lập」之簽名1枚，用以表示
    其無病歷表上所列之疾病、過往病史及藥物過敏等，並已經
    助理人員詳細解說該等內容之意，進而持以交付迪康牙醫診
    所不知情之醫護人員而行使之，足以生損害於迪康牙醫診所
    對於病歷資料管理、健保費用申報之正確性，並使迪康牙醫
    診所不知情之醫護人員陷於錯誤，誤認係NGUYEN KE LAP本
    人前來掛號、就診，僅依健保被保險人之身分予以收費即提
    供醫療服務，NGUYEN BA VINH、NGUYENY KE LAP因而詐得減
    免應自費之診察費新臺幣（下同）323元之不法利益（以健
    保給付補助之診察費醫療費用點數355點，每點折合0.91元
    計算）；NGUYEN BA VINH、NGUYEN KE LAP復承上開詐欺得
    利之犯意聯絡，於110年4月7日再次一同前往上址迪康牙醫
    診所，由NGUYEN KE LAP提供自己之健保卡予NGUYEN BA VIN
    H看診，NGUYEN BA VINH即持該健保卡冒用NGUYEN KE LAP之
    名義向迪康牙醫診所掛號、就診，使迪康牙醫診所不知情之
    醫護人員陷於錯誤，誤認係NGUYEN KE LAP本人前來掛號、
    就診，僅依健保被保險人之身分予以收費即提供醫療服務，
    NGUYEN BA VINH、NGUYENY KE LAP因而詐得減免應自費之診
    察費323元之不法利益（以健保給付補助之診察費醫療費用
    點數355點，每點折合0.91元計算）。嗣經警於110年4月7日
    查獲NGUYEN BA VINH為越南失聯移工並移送收容後，發現NG
    UYEN BA VINH持有NGUYENY KE LAP名義於110年4月6日及110
    年4月7日至迪康牙醫診所就醫之收據，始循線查悉上情。
二、案經內政部移民署北區事務大隊新北市專勤隊移送臺灣宜蘭
    地方檢察署檢察官偵查起訴，經臺灣宜蘭地方法院110年度
    訴字第262號判決管轄錯誤移送本院。
    理  由
壹、程序方面：
    本件被告NGUYEN BA VINH、NGUYEN KE LAP所犯係死刑、無
    期徒刑、最輕本刑為3年以上有期徒刑以外之罪，其於準備
    程序中就被訴事實為有罪之陳述，經法官告知簡式審判程序
    之旨，並聽取公訴人及被告之意見後，依刑事訴訟法第273
    條之1第1項規定，由本院合議庭裁定由受命法官獨任進行簡
    式審判程序，且依刑事訴訟法第273條之2及第159條第2項規
    定，不適用傳聞法則有關限制證據能力之相關規定，合先敘
    明。
貳、實體方面：
一、上揭犯罪事實，業據被告NGUYEN BA VINH、NGUYEN KE LAP
    於警詢時、偵查中、本院準備程序及審理時均坦承不諱，並
    均以證人即共同被告之身分結證在卷，並有迪康牙醫診所之
    名片、阮計立健保卡影本各1紙、NGUYEN BA VINH、NGUYEN 
    KE LAP之內政部移民署外人居停留資料查詢(外勞)2份、迪
    康牙醫診所病歷表1紙、門診醫療費用收據2紙附卷可稽（見
    內政部移民署北區事務大隊新北市專勤隊偵查卷第10至12、
    15、28、32頁），足見被告NGUYEN BA VINH、NGUYEN KE LA
    P之自白與事實相符，洵堪採為認定事實之依據。至被告二
    人本案詐得之不法利益數額，聲請簡易判決處刑意旨係以健
    保給付補助之診察費醫療費用點數355點，每點折合0.91元
    或0.92元計算，依「罪證有疑，罪疑唯輕」之原則，自應為
    有利被告之認定，依每點折合0.91元計算，認被告二人本案
    所詐得之不法利益數額共計為646元，附此敘明。綜上，本
    案事證明確，被告NGUYEN BA VINH、NGUYEN KE LAP犯行均
    堪認定，應依法論科。
二、論罪科刑： 　　
　㈠按刑法規定之偽造文書，分為有形的偽造與無形的偽造兩種
    。有形的偽造指自己無製作權而以他人名義製作虛偽文書，
    刑法第210條、第211條所定者皆屬之。無形的偽造則指有製
    作權之公務員或從事業務之人就所製作之文書為不實之記載
    ，刑法第213條、第215條所定之登載不實文書罪屬之，最高
    法院100年度台上字第4799號判決意旨可資參照。查，迪康
    牙醫診所病歷表有關病患之病史部分，乃係供實際就醫之人
    於就醫時填載，用以表示就醫之人有無該欄所列舉之疾病、
    病史及藥物過敏等，並已經助理人員詳細解說該等內容之意
    ，被告NGUYEN KE LAP既非實際就醫之人，就此等文書而言
    ，自難認屬有製作權之人，則被告NGUYEN BA VINH簽署NGUY
    EN KE LAP之姓名，自亦無從認係基於有製作權人之授權而
    製作，是被告NGUYEN BA VINH冒用NGUYEN KE LAP名義製作
    此等文書，自屬偽造之私文書無疑。是核被告二人所為，均
    係犯刑法第216條、第210條之行使偽造私文書罪及同法第33
    9條第2項之詐欺得利罪。
　㈡被告二人就上開犯行間，有犯意聯絡及行為分擔，皆為共同
    正犯。 
　㈢被告二人偽造署押行為係偽造私文書之階段行為，而偽造私
    文書之低度行為復經行使之高度行為所吸收，均不另論罪。
　㈣被告二人於上揭時地先後2次詐欺得利之行為，係本於單一犯
    意接續為之，應論以接續犯。
  ㈤被告二人所為行使偽造私文書及詐欺得利等行為，具有局部
    之同一性，應認係以一行為同時觸犯上開行使偽造私文書罪
    及詐欺得利罪2罪，為想像競合犯，應依刑法第55條規定，
    從一重之行使偽造私文書罪論處；聲請簡易判決處刑意旨認
    應分論併罰，尚有未洽。
  ㈥爰審酌被告二人為來臺工作之外籍勞工，為貪圖不法利益，
    被告NGUYEN KE LAP竟出借自身申辦之健保卡予被告NGUYEN 
    BA VINH就醫使用，並共同偽造病歷表進而行使，足以生損
    害於迪康牙醫診所對於病歷資料管理、健保費用申報之正確
    性，使被告NGUYEN BA VINH僅需支付少額費用即可享有我國
    健保醫事服務機構提供之相關醫療服務，所為實有不該，惟
    念其等犯罪後均坦承犯行，態度堪稱良好，並兼衡其等之素
    行、犯罪之動機、目的、手段，所取得之不法利益價值，及
    被告NGUYEN BA VINH自陳高中畢業之智識程度，目前無業，
    須扶養父母、1個小孩之生活狀況，被告NGUYEN KE LAP自陳
    高中畢業之智識程度，目前在食品公司工作，須扶養父母、
    2個小孩之生活狀況等一切情狀，分別量處如主文所示之刑
    ，並均諭知如易科罰金之折算標準，以資懲儆。
  ㈦又被告NGUYEN KE LAP前未曾因故意犯罪受有期徒刑以上刑之
    宣告，有臺灣高等法院被告前案紀錄表1份在卷可考，因被
    告NGUYEN BA VINH無工作收入，又無健保身分可就醫，基於
    同鄉情誼，一時失慮，致罹刑章，且犯後已坦承犯行，深具
    悔意，信其經此偵審程序及科刑教訓後，應知所警惕，當無
    再犯之虞，本院認前開所宣告之刑，以暫不執行為適當，爰
    依刑法第74條第1項第1款規定，併予宣告緩刑2年，以啟自
    新。
三、沒收：
  ㈠按犯罪所得，屬於犯罪行為人者，沒收之；前2項之沒收，於
    全部或一部不能沒收或不宜執行沒收時，追徵其價額，刑法
    第38條之1第1項前段、第3項分別定有明文。又偽造之印章
    、印文或署押，不問屬於犯人與否，沒收之，刑法第219條
    亦定有明文。
  ㈡查，被告NGUYEN BA VINH、NGUYEN KE LAP詐得價值646元之
    財產上不法利益，為其犯罪所得，未據扣案，亦未實際合法
    發還被害人，爰依刑法第38條之1第1項前段、第3項之規定
    宣告沒收，於全部或一部不能沒收或不宜執行沒收時，追徵
    其價額。
  ㈢又迪康牙醫診所病歷表已因行使而交予迪康牙醫診所，非屬
    被告二人所有，爰不予宣告沒收，惟其上患者簽名欄內偽造
    之「Lập」簽名1枚，係偽造之署押，不問屬於被告與否，應
    依刑法第219條之規定宣告沒收。
據上論斷，應依刑事訴訟法第273條之1第1項、第299條第1項前
段，刑法第28條、第216條、第210條、第339條第2項、第41條第
1項前段、第55條、第74條第1項第1款、第38條之1第1項前段、
第3項、第219條，刑法施行法第1條之1第1項，判決如主文。
本案經檢察官黃明正提起公訴，經檢察官張啓聰到庭執行職務。
中　　華　　民　　國　　111 　年　　1 　　月　　12　　日
                  刑事第二十五庭  法  官      曾淑娟
上列正本證明與原本無異。
如不服本判決，應於判決送達後20日內敘明上訴理由，向本院提
出上訴狀 (應附繕本) ，上訴於臺灣高等法院。其未敘述上訴理
由者，應於上訴期間屆滿後20日內向本院補提理由書「切勿逕送
上級法院」。
                                  書記官　    張佑慈
中　　華　　民　　國　　111 　年　　1 　　月　　12　　日
附錄本案論罪科刑法條全文：
中華民國刑法第210條
偽造、變造私文書，足以生損害於公眾或他人者，處5年以下有
期徒刑。
　
中華民國刑法第216條
行使第210條至第215條之文書者，依偽造、變造文書或登載不實
事項或使登載不實事項之規定處斷。
　
中華民國刑法第339條
意圖為自己或第三人不法之所有，以詐術使人將本人或第三人之
物交付者，處5年以下有期徒刑、拘役或科或併科50萬元以下罰
金。
以前項方法得財產上不法之利益或使第三人得之者，亦同。
前二項之未遂犯罰之。